【裁判字號】    98,交聲,3556
【裁判日期】    981221
【裁判案由】    交管條例聲異
【裁判全文】
臺灣板橋地方法院交通事件裁定        98年度交聲字第3556號
原處分機關  交通部公路總局臺北區監理所板橋監理站
異  議  人
即受處分人  甲○○
上列異議人即受處分人因違反道路交通管理處罰條例案件，對於
原處分機關交通部公路總局臺北區監理所板橋監理站於中華民國
98年9 月23日所為板監裁字第裁41-AEY305003號裁決不服，聲明
異議，本院裁定如下：
  主  文
原處分撤銷。
甲○○駕駛執照業經吊銷期間仍駕駛機器腳踏車，處罰鍰新臺幣
陸仟元。
  理  由
一、原處分意旨略以：異議人即受處分人甲○○於民國98年9 月
    8 日1 時52分，騎乘車牌號碼CLM-807 號普通重型機車行經
    臺北市○○路、桃源街口，經臺北市政府警察局中正第一分
    局員警攔停盤查後，發現其普通重型機車駕駛執照業經註銷
    仍駕車，遂以北市警交字第AEY305003 號違反道路交通管理
    事件通知單，舉發違反道路交通管理處罰條例第21條第1 項
    第4 款「駕照業經註銷仍駕車（禁駛）」，嗣經原處分機關
    查知異議人於違規當時之機車駕駛執照雖已遭吊銷，但汽車
    駕駛執照因酒駕吊扣中（98年5 月18日起至99年5 月17日止
    ），遂改依道路交通管理處罰條例第21條第1 項第5 款「駕
    駛執照吊扣期間駕駛機器腳踏車」裁處罰鍰新臺幣6,000 元
    ，並依同條例同條第4 項後段規定吊銷其汽車駕駛執照等語
    。
二、異議意旨略以：伊前因酒後騎車而遭吊扣機車駕照，又於吊
    扣機車駕照期間，因酒後騎車而遭吊銷機車駕照，故伊本案
    騎機車係屬無照，何以吊銷伊之汽車駕照？爰依法聲明異議
    ，請求撤銷原處分等語。
三、按汽車駕駛人，駕駛執照業經吊銷、註銷仍駕駛小型車或機
    器腳踏車，及駕駛執照吊扣期間駕駛小型車或機器腳踏車，
    ，處新臺幣6,000 元以上12,000元以下罰鍰，並當場禁止其
    駕駛，道路交通管理處罰條例第21條第1 項第4 款與第5 款
    分別定有明文。又依同條第4 項規定，同條第1 項第3 款、
    第4 款之駕駛執照，均應扣繳之；第5 款並吊銷其駕駛執照
    。
四、經查：
(一)、異議人原領有普通重型機車駕駛執照及普通小型車駕駛執照
    ，惟其所持有之普通重型機車駕駛執照因其酒後騎乘機車而
    遭裁處吊扣該機車駕駛執照（吊扣銷文號：AEW803972 ，吊
    扣期間自97年6 月2 日起至98年6 月1 日止），再於該駕照
    吊扣期間，因其酒後騎乘機車，而遭裁處吊銷該機車駕駛執
    照（吊扣銷文號：AEX818925 ，吊銷期間自98年6 月12日起
    至99年6 月1 日止）；及其所持有之普通小型車駕駛執照，
    因其酒後駕車，而遭裁處吊扣該汽車駕駛執照（吊扣銷文號
    ：A00HAD210 ，吊扣期間自98年5 月18日起至99年5 月17日
    止）等情，此有汽車、機車駕照基本資料1 份（詳見本院卷
    第7 頁）在卷可證；又查異議人於98年9 月8 日凌晨1 時52
    分，騎乘車牌號碼CLM-807 號重型機車，在臺北市○○路、
    桃源街口為臺北市警察局中正第一分局介壽路派出所員警許
    榮桂攔查並制單舉發其違反道路交通管理處罰條例第21條第
    1 項第4 款之駕駛執照業經註銷仍駕車乙節，此為異議人所
    不爭執，並有該舉發通知單（北市警交字第AEY305003 號）
    1 紙（詳見本院卷第6 頁）附卷可稽，是異議人於前開時、
    地騎乘該重型機車警攔查時，其所領有之普通重型機車駕駛
    及普通小型車駕駛執照業已分別遭吊銷與吊扣在案屬實。
(二)、按道路交通管理處罰條例第21條第1 項第5 款禁止駕駛執照
    遭吊扣者駕駛小型車或機器腳踏車，雖未明定遭吊扣之駕駛
    執照種類，惟衡諸駕駛執照係行政法上賦予人民駕駛特定車
    輛之資格證照，無該車型駕駛執照者不得駕駛該種車輛，從
    而，上開禁止規定應係指小型車駕駛執照遭吊扣者，不得駕
    駛小型車；機器腳踏車駕駛執照遭吊扣者，不得駕駛機器腳
    踏車。否則，上開規定即失其規範之正當基礎。是如行為人
    之小型車駕駛執照遭吊扣，而駕駛機器腳踏車者，當無上開
    規定之適用。承上所述，本件異議人既係汽車駕照遭吊扣而
    騎乘重型機車，揆諸上開說明，應無道路交通管理處罰條例
    第21條第1 項第5 款之適用。惟異議人之機車駕駛執照已遭
    吊銷，卻仍駕駛上開重型機車，核其所為，應係構成同條例
    第21條第1 項第4 款「駕駛執照業經吊銷、註銷仍駕駛小型
    車或機器腳踏車」之違反，自應從該款項規定裁罰。
(三)、原處分機關雖以交通部90年11月28日交路90字第065987號函
    為據，該函略以：「有關駕駛人所領用小型車以上駕駛執照
    吊扣期間，未領有機車駕駛執照，騎乘重型或輕型機車交通
    違規，應如何裁罰一案。應依道路交通管理處條例第21條第
    1 項第7 款（即現行條文第5 款）處罰，並依同條第4 項吊
    銷其原吊扣之小型車以上駕駛執照」等語。惟按法官依據法
    律獨立審判，憲法第80條載有明文。各機關依其職掌就有關
    法規為釋示之行政命令，法官於審判案件時，固可予以引用
    ，但仍得依據法律，表示適當之不同見解，並不受其拘束；
    司法行政機關所發司法行政上之命令，如涉及審判上之法律
    見解，僅供法官參考，法官於審判案件時，亦不受其拘束（
    司法院大法官會議解釋釋字第216 號解釋意旨參照）。查原
    處分機關為本件處分，固有上開函釋為依據；然依上開大法
    官會議解釋釋字第216 號解釋意旨，交通部上開函釋，僅得
    供本院參考，本院並不受其拘束，先予敘明。又無照駕駛機
    器腳踏車之駕駛人需受罰鍰之處罰，俾達禁止其繼續騎乘機
    車之目的，此觀道路交通管理處罰條例第21條第1 項第1 款
    、第4 款甚明，然對無照駕駛機車之駕駛人，為吊銷其汽車
    駕照之處分，非但無助於目的之達成，手段與目的之間亦欠
    缺合理之關聯性。衡諸行政法之不當聯結禁止原則與比例原
    則，上開函釋即難謂妥適，自不應予以援用。
六、綜上所述，異議人之違規事實應該當於道路交通管理處罰條
    例第21條第1 項第4 款，原處分機關以同條項第5 款裁處，
    並依同條第4 項後段吊銷其汽車駕駛執照，尚有未洽，是本
    件異議為有理由，應由本院撤銷原處分，並諭知如主文第2
    項所示之處分。
據上論斷，應依道路交通案件處理辦法第20條，裁定如主文。
中    華    民    國    98    年    12    月    21    日
                        交通法庭法  官  饒金鳳
以上正本證明與原本無異。
如不服本裁定應於送達後5 日內向本院提出抗告狀。
                                書記官  王春森
中    華    民    國    98    年    12    月    21    日

司法院資訊處製作；財團法人民間司法改革基金會備份。
